臺灣高等法院刑事判決
111年度交上易字第11號
上  訴  人  臺灣桃園地方檢察署檢察官 
被      告  林振平




上列上訴人因被告過失傷害案件，不服臺灣桃園地方法院110年
度交易字第315號，中華民國110年9月22日第一審判決（聲請簡
易判決處刑案號：臺灣桃園地方檢察署109年度調偵字第719號）
，提起上訴，本院判決如下：
    主    文
原判決關於無罪部分撤銷。
林振平汽車駕駛人，酒醉駕車因而過失傷害人，處拘役貳拾日，
如易科罰金，以新臺幣壹仟元折算壹日。
    犯罪事實
一、林振平於民國109年1月3日上午11時10分起至同日上午11時15分止，在位在桃園市桃園區國豐一街某豬肉攤內，飲用海尼根罐裝啤酒2罐後，仍於同日上午11時20分許，自該處駕駛車牌號碼000-0000號自用小客車上路（林振平所涉公共危險犯行部分業經原審論處罪刑確定）。嗣於同日上午11時38分許，林振平駕駛上開自用小客車，沿桃園市桃園區龍安街152巷48弄往同區龍安街152巷方向行駛，行經桃園市○○區○○街000巷00弄0號時，本應注意汽車行駛時，駕駛人應注意車前狀況，並隨時採取必要之安全措施，而依當時為天候晴、日間自然光線、道路路面狀況乾燥、無缺陷、無障礙物，且視距良好之市區柏油道路，並無不能注意之情事，竟因酒後注意力不集中而疏未注意及此，貿然直行，適有黃建凱騎乘車牌號碼000-000號普通重型機車，沿同路段對向行駛至上開地點，亦疏未注意汽車會車時，會車相互距離不得少於半公尺之規定，貿然右轉，見狀閃避不及，其所騎乘之普通重型機車前車頭仍撞擊被告所駕駛之自用小客車左後輪胎，黃建凱因而人、車倒地，受有右大腿挫傷、右膝擦傷、右大腳趾挫擦傷等傷害。嗣桃園市政府警察局桃園分局桃園交通分隊員警據報到場處理，林振平於有偵查犯罪權限之公務員發覺其姓名與犯罪情節之前，即主動向到場處理事故之警員葉芳菁坦承其為肇事車輛之駕駛人及上開肇事情節而接受裁判，並於同日上午11時52分許，測得其吐氣所含酒精濃度達每公升0.31毫克，始查悉上情。
二、案經黃建凱訴由桃園市政府警察局桃園分局報請臺灣桃園地
    方檢察署檢察官偵查後向本院聲請簡易判決處刑。
    理    由
壹、審理範圍：
　　原審判決後，檢察官對原判決關於被告林振平無罪部分聲明
    不服，並於法定期間提起該部分上訴，被告對於原判決關於
    其有罪部分並未提起上訴，故本件審理範圍，僅限於原判決
    關於被告無罪部分，合先敘明。
貳、證據能力方面：
一、按被告以外之人於審判外之陳述，雖不符刑事訴訟法第159
    條之1至第159條之4之規定，然經當事人於審判程序同意作
    為證據，法院審酌該言詞陳述或書面陳述作成時之情況，認
    為適當者，亦得為證據；當事人、代理人或辯護人於法院調
    查證據時，知有刑事訴訟法第159條第1項不得為證據之情形
    ，而未於言詞辯論終結前聲明異議者，視為有前項之同意，
    刑事訴訟法第159條之5定有明文。查，本判決下列認定事實
    所引用之被告以外之人於審判外所為之供述證據資料（包含
    人證與文書等證據），並無證據證明係公務員違背法定程序
    所取得；而檢察官及被告對本院準備程序期日及審判期日提
    示之卷證，均同意或不爭執其證據能力（見本院卷第57、83
    頁），且迄至言詞辯論終結前亦未再聲明異議，本案證據資
    料作成時之情況，核無違法取證或其他瑕疵，證明力亦無明
    顯過低之情形，認為以之作為證據為適當，依刑事訴訟法第
    159條之5規定，自得作為證據。
二、至於非供述證據部分，檢察官及被告於本院準備程序期日及
    審判期日均同意或不爭執其等證據能力（見本院卷第58至59
    、83至84頁），復均查無違反法定程序取得或其他不得作為
    證據之情形，且經本院於審理期日提示予檢察官及被告而為
    合法調查，應認均有證據能力。
參、實體方面：
一、認定犯罪事實所憑之證據及理由
  ㈠前開犯罪事實，業據被告於偵查、原審及本院審理中坦承不
    諱（見偵卷第82至83頁；原審卷第38頁；本院卷第56至57、
    85至86頁），核與證人即告訴人黃建凱於警詢、偵查及原審
    審理中指訴情節大致相符（見偵卷第27至30、82頁；原審卷
    第32至33頁），並有道路交通事故現場圖、道路交通事故調
    查報告表（一）、（二）、桃園市政府警察局交通事故當事
    人酒精測定紀錄表、舉發違反道路交通管理事件通知單、現
    場及車損照片、告訴人傷勢照片及沙爾德聖保祿修女會醫療
    財團法人聖保祿醫院診字第Z000000000000號診斷證明書等
    件在卷可稽（見偵卷第35、37、39、41、43、49至53頁），
    且經原審當庭勘驗案發時被告行車紀錄器檔案畫面無訛，此
    有原審勘驗筆錄1份在卷可參（見原審卷第30頁；壢交簡卷
    第23至55頁），足認被告任意性自白核與事實相符，應堪採
    信。
  ㈡按汽車行駛時，駕駛人應注意車前狀況及兩車並行之間隔，
    並隨時採取必要之安全措施，道路交通安全規則第94條第3
    項、分別定有明文，此為一般汽車駕駛人所應注意並遵守之
    事項。查被告考領有適當之駕駛執照，對於前述交通安全規
    則自應知之甚詳，則其駕車時自應注意上揭規定並確實遵守
    ，其於案發時，駕駛上開自用小客車，行經案發地點，本應
    注意車前狀況及兩車並行之間隔，並隨時採取必要之安全措
    施，而依當時為天候晴、日間自然光線、道路路面狀況乾燥
    、無缺陷、無障礙物，且視距良好之市區柏油道路，並無不
    能注意之情事乙節，有前引之道路交通事故調查報告表（一
    ）及現場照片等件可證，竟因酒後注意力不集中而疏未注意
    及此，貿然直行，因而肇事，其就本案事故之發生自有過失
    ，至為明灼。又本案經送請桃園市政府車輛行車事故鑑定委
    員會鑑定、桃園市車輛行車事故鑑定覆議會覆議結果，亦均
    認被告酒精濃度超過法定值駕駛自用小客車為肇事原因；告
    訴人駕駛普通重型機車行經未劃分向標線彎道路段，未保持
    半公尺以上安全間隔會車，同為肇事因素，此有桃園市政府
    車輛行車事故鑑定會110年1月11日桃交鑑字第1100000196號
    函所附桃園市政府車輛行車事故鑑定會鑑定意見書、桃園市
    政府交通局110年7月7日桃交運字第1100034677號函所附桃
    園市車輛行車事故鑑定覆議會覆議意見書各1份在卷可憑（
    見壢交簡卷第63至68、75至79頁），是被告就本案車禍之發
    生確有因酒後注意力不集中而疏未注意車前狀況，即貿然直
    行之過失至為明確。
　㈢又告訴人因本件事故而受有右大腿挫傷、右膝擦傷、右大腳
    趾挫擦傷等傷害，則被告過失駕車肇事行為，與告訴人之傷
    害結果間，自具有相當因果關係。
　㈣綜上所述，本案事證已臻明確，被告犯行堪予認定，應予依
　  法論科。　
二、論罪：
　㈠按汽車駕駛人，無駕駛執照駕車、酒醉駕車、吸食毒品或迷
    幻藥駕車、行駛人行道或行經行人穿越道不依規定讓行人優
    先通行，因而致人受傷或死亡，依法應負刑事責任者，加重
    其刑至二分之一，道路交通管理處罰條例第86條第1項定有
    明文。次按刑法總則之加重，係概括性之規定，所有罪名均
    一體適用；刑法分則之加重，係就犯罪類型變更之個別犯罪
    行為予以加重，成為另一獨立之罪名。道路交通管理處罰條
    例第86條第1項規定：「汽車駕駛人，無駕駛執照駕車、酒
    醉駕車、吸食毒品或迷幻藥駕車、行駛人行道或行經行人穿
    越道不依規定讓行人優先通行，因而致人受傷或死亡，依法
    應負刑事責任者，加重其刑至二分之一。」係就刑法第276
    條之過失致人於死罪、第284條之過失傷害（及致重傷）罪
    之基本犯罪類型，對於加害人為汽車駕駛人，於從事駕駛汽
    車之特定行為時，無駕駛執照駕車、酒醉駕車、吸食毒品或
    迷幻藥駕車、行駛人行道或行經行人穿越道不依規定讓行人
    優先通行，因而致人受傷或死亡之特殊行為要件予以加重處
    罰，已就上述刑法第276條、第284條各罪犯罪類型變更之個
    別犯罪行為予以加重，而成另一獨立之罪名，自屬刑法分則
    加重之性質（最高法院99年度台非字第198號判決意旨參照
    ）。查本件被告於案發前，已飲用酒類，竟仍駕駛自用小客
    車上車，因而致告訴人受傷，是核被告所為，係犯道路交通
    管理處罰條例第86條第1項、刑法第284條第1項前段之汽車
    駕駛人酒醉駕車因而過失傷害人罪。
  ㈡又被告於肇事後，於有偵查犯罪權限之公務員發覺前，即主
    動向到場處理事故之警員葉芳菁坦承其為肇事車輛之駕駛人
    及上開肇事情節，並接受裁判等情，有桃園市政府警察局桃
    園分局桃園交通分隊道路交通事故肇事人自首情形紀錄表1
    紙附卷可稽（見偵卷第45頁），爰依刑法第62條前段規定，
    減輕其刑。
三、撤銷改判之理由：
  ㈠原審疏未詳查，遽認檢察官所舉之證據，尚不足以證明被告
    有汽車駕駛人酒醉駕車因而過失傷害人犯行，而為被告無罪
    之諭知，尚有未洽。檢察官上訴指摘原判決諭知無罪不當，
    為有理由，自應由本院將原判決撤銷改判。
　㈡爰以行為人責任為基礎，審酌被告駕駛自用小客車上路，有
    因酒後注意力不集中而疏未注意車前狀況，即貿然直行之過
    失，致告訴人受有傷害，所為實有不該，惟犯後坦承犯行，
    深具悔意，並與告訴人以新臺幣2萬2,000元達成和解乙節，
    有本院和解筆錄1份在卷可參（見本院卷第65至66頁），兼
    衡其素行及於本院審理時自承高中畢業之智識程度、家庭經
    濟狀況為小康、已婚、有小孩，原在市場賣豬肉，之前因頸
    部開刀，目前要以輪椅代步之家庭生活狀況（見本院卷第87
    頁）等一切情狀，量處如主文第2項所示之刑，併諭知如主
    文所示之易科罰金之折算標準。
據上論斷，應依刑事訴訟法第369條第1項前段、第364條、第299
條第1項前段，判決如主文。
本案經檢察官王柏淨聲請簡易判決處刑，檢察官賴瀅羽提起上訴
，檢察官陳正芬到庭執行職務。
中　　華　　民　　國　　111 　年　　3 　　月　　30　　日
                  刑事第二十三庭審判長法　官  許永煌
                                      法　官  黃美文
                                      法　官  雷淑雯
以上正本證明與原本無異。 
如不服本判決，應於判決送達後20日內向本院提出上訴狀（應抄
附繕本）。告訴人或被害人如對於本判決不服者，應具備理由請
求檢察官上訴，其上訴期間之計算係以檢察官收受判決正本之日
期為準。 
                                      書記官  林立柏
中　　華　　民　　國　　111 　年　　3 　　月　　30　　日
附錄本案論罪科刑法條全文
道路交通管理處罰條例第86條
（刑責之加重及減輕）
汽車駕駛人，無駕駛執照駕車、酒醉駕車、吸食毒品或迷幻藥駕
車、行駛人行道或行經行人穿越道不依規定讓行人優先通行，因
而致人受傷或死亡，依法應負刑事責任者，加重其刑至二分之一
。
汽車駕駛人，在快車道依規定駕車行駛，因行人或慢車不依規定
，擅自進入快車道，而致人受傷或死亡，依法應負刑事責任者，
減輕其刑。

中華民國刑法第284條
（過失傷害罪）
因過失傷害人者，處1年以下有期徒刑、拘役或10萬元以下罰金
，致重傷者，處3年以下有期徒刑、拘役或30萬元以下罰金。